【裁判字號】    88,易,1222
【裁判日期】    890522
【裁判案由】    詐欺
【裁判全文】
臺灣臺南地方法院刑事判決                        八十八年度易字第一二二二號
    公  訴  人  台灣台南地方法院檢察署檢察官
    被      告  丁○○
右列被告因詐欺案件，經檢察官提起公訴（八十八年度偵字第一四三六號），本院判
決如左：
    主  文
丁○○連續意圖為自己不法之所有，以詐術使人將本人之物交付，處有期徒刑柒月。
    事  實
一、丁○○明知自己經濟困難，已負有新台幣（下同）四百萬元債務，一個月利息即
    高達四十、五十萬元，無償債能力，為謀取得現金周轉，竟隱匿上情，自任會首
    召集互助會二會，基於意圖不法所有之概括犯意，（一）自民國（下同）八十六
    年五月十五日起至八十八年六月十五日止，召集每月每會二萬五千元，得標順序
    以抽籤為準，死會每會三萬元，會員及會首共計二十六會，於互助會單上冒用「
    王治源」、「陳天賜」名義為會員，向其他活會會員乙○○、庚○○等連續分別
    詐稱由被冒名之前開會員得標，使乙○○、庚○○等互助會會員陷於錯誤而陸續
    在南台技術學院交付會款各達四十八萬元。（二）丁○○復承揭上開犯意，自八
    十七年三月十五日起至八十九年四月十五日止，召集每月每會二萬五千元，得標
    順序以抽籤為準，死會每會三萬元任會首召集互助會二會，會員及會首共計二十
    六會，於互助會單上冒用「邱榮志」、「王志源」名義為會員，向其他活會會員
    乙○○、己○○、庚○○等連續分別詐稱由被冒名之前開得標，使乙○○、庚○○及己○○等互助會會員陷於錯誤，而在南台技術學院陸續交付會款各達二十三
    萬元及四十六萬元。嗣於八十七年十一月丁○○止會後，經會員間相互聯絡，並
    於八十七年十二月二十六日召開債權人會議時經質問丁○○，始查悉上情。
二、案經被害人己○○、庚○○、乙○○訴由台灣台南地方法院檢察署檢察官偵查起
    訴。
  理  由
一、訊據被告丁○○固不否認有召集前開互助會二會並收取會款之事實，然矢口否認
    有何冒名標會之詐欺犯行，辯稱：伊並未偽載人頭會員欺騙會員，的確有這些人
    存在，只是剛開始渠等均表示有意願參加互助會，但後來標單寫好後，又跟伊說
    無法跟會，伊有告訴會員，問大家是否有意願要吃下來，後來他們不吃下來，就
    由伊吃下來云云。惟查（一）右揭事實業據告訴人於偵審中指訴綦詳，並經證人
    即被冒名之人頭會員邱榮智於偵查中證述明確在卷；復有被告於債權人會議中坦
    承右揭冒用他人名義標會之錄音帶一卷及本院錄音帶勘聽紀錄，證實告訴人乙○○所提譯文與錄音帶內容相符。又有卷附內政部警政署刑事警察局鑑驗通知書指
    出：本案送驗錄音帶內所記錄之聲音信號應可排除被剪接之可能等情附卷可資佐
    憑。（二）至於證人王智源於偵查中雖證稱伊有參加被告丁○○所召集之互助會
    ，然查王智源之姓名與會單上所載王志源及王治源並不相同，且於偵查中經訊問
    有無質問被告為何將其姓名書寫錯誤或係另一人之姓名等，被告與王智源所述亦
    互不相符，且對其得標後之金錢支出，亦交代不清，衡諸常情，於標會後所得會
    款，既係長期儲蓄累積所得，則對其支出應早有計畫，今王智源卻交代不清，實
    難認證人王智源確有參加被告所召集之互助會並得標取得會款。（三）又其他證
    人如互助會會員楊治平、壬○○、戊○○、丙○○、辛○○、甲○○等所言，因
    在債權人會議上並未聽清楚被告承認有冒用人頭會員標會，渠等所言自無法佐證
    本件有無冒用人頭會員冒標詐領會款之待證事實，而與判決結果不生影響，併此
    敘明。綜上所述，被告所辯顯係事後卸責之詞，不足採信。本件事證明確，被告
    犯行堪以認定。
二、核被告丁○○所為，係犯刑法第三百三十九條第一項詐欺取財罪。被告以一詐欺
    行為，同時使數活會會員陷於錯誤而交付會款，觸犯構成要件相同之罪名，為同
    種想像競合犯，應從一重之詐欺取財罪論處。又被告先後向活會會員詐稱人頭會
    員得標，使活會會員陷於錯誤而交付會款之行為，時間緊接，所犯係構成要件相
    同之罪名，顯係出於概括犯意而為之，為連續犯，應依連續犯規定論以一罪，並
    依法加重其刑。爰審酌被告之動機、目的、手段、犯後態度、詐騙所得金額以及
    尚未與各活活會員達成和解等一切情狀，量處如主文所示之刑，以資懲儆。
據上論斷，應依刑事訴訟法第二百九十九條第一項前段，刑法第五十六條、第三百三
十九條第一項，罰金罰鍰提高標準條例第一條前段，判決如主文。
本案經檢察官吳佳齡到庭執行職務。
中      華      民      國      八十九      年      五    月    二十二  日
                                      臺灣臺南地方法院刑事第三庭
                                          審判長法  官  董武全
                                                法  官  林淑婷
                                                法  官  謝家宜
右正本證明與原本無異。
如不服本判決，應於判決送達後十日內，向本院提出上訴狀。
                                                書記官  魏芝雯
中      華      民      國      八十九      年      五    月    二十三  日
附錄本件論罪科刑法條全文：
刑法第三百三十九條第一項：
意圖為自己或第三人不法之所有，以詐術使人將本人或第三人之物交付者
，處五年以下有期徒刑、拘役或科或併科一千元以下罰金。


司法院資訊處製作；財團法人民間司法改革基金會備份。
